# 关于建造合同工程结算的时点？

提问人：ssszler 时间：2015-09-25 10:38:07
@chenyiwei 陈老师您好，请教一个问题：某建筑工程施工企业，执行建造合同准则。该企业与甲方签订的建造合同付款条件为：合同签订后预付50%，工程完成80%后，再预付20%，工程完工验收合同并经审计后，再支付剩余的30%。 企业确认应收账款的时点？
(即做该笔分录：借：应收账款 贷：工程结算）是应该按照合同签订的付款时间确认，还是按照工程完工量确认？

回答人：chenyiwei
“借：应收账款 贷：工程结算”这笔分录应是在合同约定的收款节点上，根据约定的应收金额编制的。这可能不同于确定收入、成本所依据的完工进度。事实上，建造合同会计核算模式中的收入、成本确认与工程结算的确认相分离，也是体现了该行业的基本特点。

提问人：心海拂清风 时间：2015-09-26 18:05:42
借：应收账款 贷：工程结算”这笔分录应是在合同约定的收款节点上做，还是根据业主的验工计价来做该分录？两者时间点区不一样那个为准？谢谢！

回答人：chenyiwei
应该是在合同约定的收款时点，根据约定收款金额编制该分录。

提问人：心海拂清风 时间：2015-09-26 20:54:41
陈老师，关键验工计价是办理结算价款的依据。这个有准则支持吗？企业现在是以验工计价来确定的！不合理的原因是什么呢？谢谢！

回答人：chenyiwei
如果“验工计价是办理结算价款的依据”，则合同约定的收款时间的确定也与验工计价相关，需要考虑。

提问人：lxch119 时间：2016-02-20 17:31:25
陈版主， 如果合同约定： 1 、业主应根据承包商每月完成的工程进度向承包商支付合同价款。 2 、承包商应在每月 28 日上报上月 28日至本月 27 日已经完成的工程进度，所报工作量应当满足分项计量认定的要求。监理单位应在收到承包商提交的工作进度报告后 2 天内按照工程进度对已完成工程量进行审核····· 3、承包商应当按照监理单位确认的当月合同工程量，依据合同价款相应内容的构成单价活有关收费标准，计算出已完合同价款，编制合同价款结算账单，连同有关支持材料一并提交业主方，业主方收到承包商提交的合同价款结算单后 14 日内付款。 问题： 那么承包商是不是每月应当根据监理审核的工作量和约定单价计算的金额，做下面的分录？ 借：
应收账款 贷：工程结算

回答人：chenyiwei
可以。此情况下后续实际就本月已完成工作量开票的金额可以作为佐证工程结算金额的资产负债表日后调整事项。

提问人：王刚健 时间：2016-04-07 14:16:38
@chenyiwei 陈老师你好，请问我在审计一家园林工程公司，他们的合同一般约定工程完工支付合同价款的50%，完工一年后支付至合同价款的70%.我的问题是当一项工程当年完工的话，根据建造合同收入要100%确认，工程结算根据合同约定的话要确认50%,剩余未结算部分是不是确认为存货-已完工未结算？还是建造合同有规定对于完工工程一定要结转工程施工和工程结算，所以要把另外的50%也补做工程结算，那么不就不符合按照合同约定的结算价款的节点做工程结算的原则了吗？

回答人：chenyiwei
在完工进度达到 100 ％后，应结转工程结算和工程施工，将尚未收到的合同款项转入“应收账款——未开票”（或保证金等）。

提问人：tlzhq 时间：2016-04-18 15:34:20
陈老师，为什么这个时候不是放在存货项目作为存货-已完工未结算核算，而要确认应收账款？

回答人：chenyiwei
一方面工程施工和工程结算需要及时结转，不应长时间挂账。另一方面本企业的实质性合同义务已经履行完毕，所留下的等于是一项无条件、确定金额的收款的合同权利，与原先仍有义务未履行完毕的情况已经不同。

提问人：tlzhq 时间：2016-04-18 20:37:24
陈老师，我看了几家同行业的装修公司，如同筑股份在招股书写到“公司应收账款余额一般包括下述两个部分，合同期内应收账款（指根据合同规定，未到收款期的应收账款，主要包括按完工百分比法确认的应收账款与工程 合同约定的应收进度款之间的差额、工程决算完成后才收取的竣工决算款、质保 期内的工程质保金等）和合同期外应收账款（指根据合同规定，应收取的工程进 度款、竣工决算款中尚未收到的部分，即逾期应收账款）”他们是根据完工百分比法确认应收账款的，目前我们在做的一家已经也是按照工作量来进行确认应收款的，由于账龄长后，导致坏账金额太大，现在想改变应收款的确认时点，打算按照你说的根据合同约定付款进行结算，不知道证监会会不会认可该方案？

回答人：chenyiwei
充分沟通、解释，应该可行。事实上，即使不作出这一改变，以往把未到结算期的应收账款和已到期应收账款作为一个组合计提坏帐准备的做法也是不恰当的，因为两者的信用风险特征并不相同。

提问人：soliderzhang 时间：2016-05-16 12:28:30
陈老师：想请教您，若工程竣工决算审计调整工程造价，对于按照建造合同的施工方来说，应如何进行会计处理？实务中竣工决算审计时间一般都很长，工程完工时，施工企业可能已根据当时估计的结果确认了总收入成本，并对冲工程施工和工程结算。我的理解：
如金额差异不大，竣工决算的结果是否应调整当期收入（但不确认成本），调整金额大，应作为会计差错调整以前年度。谢谢。

回答人：chenyiwei
调整差异大，不一定表明必然存在前期差错，还是要谨慎判断前期是否存在差错的。如何区分估计变更和差错更正的问题在本版面上已经讨论过很多，你可以参考一下。

提问人：66 飞雪化蝶 时间：2017-12-05 23:02:29
遇到一个相关问题想请教您，被审计单位是园林施工类企业，收到甲方工程款时，借：银行存款，贷：预收账款，开具发票时，借：
预收账款，贷：工程结算。 问题 1 ：期末预收账款个别项目会出现负数余额（开票大于收款），重分类时是应该重分类至应收账款-已开票工程款，还是重分类调整存货，因其未达到最后竣工验收审计时点，而合同的付款进度基本以竣工验收审计报告为依据（例如：竣工验收合格后，支付至85%，移交园林管理部门并报审计部门审核，支付至审核价90%，），因存货和应收账款坏账政策不一致，因此影响较大。 问题 2 ：期末预收账款为正数的项目（收款大于开票），是否应冲减其相应存货项目，以调整存货账面金额（会影响存货减值金额），实际收款进度不会超过工程进度，只是发票暂未开具。 问题 3 ：如合同未约定期间分阶段结算时点，分阶段开具发票是否可以认定为结算时点，还是以最终竣工验收审计报告出具时点为结算时点，如开票可以确认为结算时点，那么收款节点是否可以按照结算时点确认，还是仍依据合同约定确认应收账款。 辛苦，谢谢。

回答人：chenyiwei
1 、首先要确定该开票金额能否确认应收账款。只有当累计开票金额小于累计已确认的收入时，已开票未收款的金额才能列报为应收账款。否则，已开票但尚未收到的款项应属于待执行合同，不列报为应收账款。 2 、可以。 3 、仍须结合合同条款分析确定。但一般理解，如你所述情况下的“结算”无实际意义。

提问人：66 飞雪化蝶 时间：2017-12-06 10:15:06
谢谢您的解答，对于问题 1 ，企业的开票金额均小于累计已确认的收入，但是如果此处负值重分类为应收就与合同约定的收款节点确认应收账款不是一个口径了，还是此处应从现金流仅受”货币时间价值的影响“的方向考虑？目前项目组处理办法为：未到达最终竣工验收的项目预收余额无论正负均重分类为存货，若已达到竣工验收出具审计报告则视同达到合同约定的收款节点上，调整确认为应收账款，此种处理方法是否合理？是否存在重大风险？ 谢谢陈老师，辛苦您了。

回答人：chenyiwei
经考虑，你的做法应有一定合理性。

提问人：66 飞雪化蝶 时间：2017-12-08 19:37:17
陈老师，请教您一个问题，工程施工类企业，项目未中标先建设了（一般开标前3-4月开始动工），与甲方签订框架协议约定，如我方不中标，中止施工，相关建设费用由审计部门审定金额为最终结算依据，最终由中标单位支付，否则甲方不与中标单位签订合同。
对于这种情况，被审计单位应如何确认成本及收入？ 项目组讨论方案： 方案一： 借：工程施工 贷：应付账款 不结转成本，期末在存货中列示，这样会破坏 工程施工-成本和主营业务成本数据相同的勾稽关系 方案二：借：工程施工 贷：应付账款 月末结转成本，同时 0 毛利确认收入，由于审计金额不确认，不知这样确认收入是否存在风险。 目前项目组倾向选择方案一，想听听您的建议，谢谢，您辛苦了！

回答人：chenyiwei
按建造合同准则规定应采用方案二。

提问人：659761666 时间：2018-05-02 17:46:48
请教陈版，实务中确认工程结算的时候有很多难题，比如合同上约定：经业主、监理、发包方三方审核后的完工量的70%支付进度款、业主发出灯具排产计划单支付灯具金额的10%作为预付款等等。在实务中，很可能你提交了工程量去请款了，但是业主或者监理一直拖着不给进度支付，业主一般都不会主动告诉你排产计划单已经好了，可以请预付款了，那么我们在确认工程结算的时候需要考虑这些因为外部原因导致结算延迟的情况，还是说只要我们达到了那个收款节点，不管对方确认不确认都要在账面上确认工程结算。
即，确认应收账款（工程结算）是否需要对方确认（如合同约定收款进度按项目进度时），还是根据合同收款时点（完工百分比进度）即可。

回答人：chenyiwei
在实际操作中，建议在达到合同约定的结算节点后，依据业主或监理确认的金额确认工程结算。但同时对于业主或监理严重拖延不确认的情形，需考虑坏账准备问题。

提问人：jsgzxm 时间：2018-05-20 13:57:42
同问：根据工作量的70%支付进度款时还要按照一定比例扣除质保金，此时的工程结算金额是70%，还是扣除质保金后的实际开票金额

回答人：chenyiwei
扣除质保金后的实际开票金额。